臺灣高等法院臺中分院刑事判決　　　　　　　　　　九十二年度上重訴字第六一號
　　上　訴　人　臺灣苗栗地方法院檢察署檢察官
　　上　訴　人
　　即　被　告　乙○○
　　選任辯護人　施家治
　　上　訴　人
　　即　被　告　辛○○
　　指定辯護人　本院公設辯護人　甲○○
　　上　訴　人
　　即　被　告　癸○○
　　選任辯護人　徐正安
　　被　　　告　庚○○
右上訴人等因被告等殺人等案件，不服臺灣苗栗地方法院九十二年度重訴字第三號，
中華民國九十二年十月七日第一審判決（起訴案號：臺灣苗栗地方法院檢察署九十一
年度偵字第四一００號），提起上訴，本院判決如左：
    主      文
原判決關於乙○○、辛○○、癸○○部分均撤銷。
乙○○共同連續傷害人之身體，累犯，處有期徒刑貳年；又連續殺人，累犯，處無期
徒刑，褫奪公權終身。應執行無期徒刑，褫奪公權終身。
辛○○、癸○○共同連續傷害人之身體，辛○○處有期徒刑壹年陸月；癸○○處有期
徒刑壹年捌月。被訴殺人部分均無罪。
其他上訴駁回。
    事      實
一、乙○○曾因傷害致死案件，經臺灣苗栗地方法院判處有期徒刑三年七月確定，於
    民國八十八年七月八日縮短刑期假釋出監，至八十九年九月十一日假釋期滿執行
    完畢。其與辛○○、癸○○及癸○○之女友庚○○等四人，於九十一年十月十三
    日晚上十一時許，在苗栗縣苗栗市○○路十九號地下室「好酒不賤卡拉ＯＫ」店
內，一同坐在第五桌飲酒作樂，適該店其他客人壬○○（綽號阿炮）、寅○○（
    綽號小顏）、丙○○（綽號阿清）、己○○（綽號小邱）、丑○○、黃嘉珍（綽
    號nono）、丁○○（綽號小雯）等七人（其中丑○○及黃嘉珍是同胞姊妹關係，
    丁○○則是前二人之乾妹），亦在隔壁第七桌飲酒作樂。席間兩桌人員各自準備
    結帳之際，辛○○起身至第七桌以客家話敬酒，因言語隔閡，與聽不懂客家話之
    壬○○等人發生齟齬，當場惹惱辛○○、乙○○及正在櫃檯結帳之癸○○，乙○○揚稱：「不給他們面子」等語。隨後辛○○、乙○○及癸○○三人，即基於共
    同傷害之概括犯意聯絡，辛○○先以徒手毆打寅○○臉部（傷勢如後所述），乙○○則持酒瓶往壬○○頭部砸下，壬○○當場血流滿面倒地，因此受有上額裂傷
    ６ｘ１公分、左肩挫傷５ｘ４公分之普通傷害，並圍毆己○○頭部，第七桌男子
    寅○○等人亦不甘示弱，與乙○○等三人大打出手。丙○○見現場混亂，先將丑
    ○○、黃嘉珍、丁○○三名女子護送上一樓，並帶往附近「７－１１統一超商」
    旁，另寅○○則攙扶頭部受傷之壬○○上一樓。適庚○○從地下室上一樓，在「
    好酒不賤卡拉ＯＫ」樓梯口遇到折返之黃嘉珍，兩人相見互相叫罵後均拉扯對方
    頭髮，因黃嘉珍其他同伴前來支援，庚○○不敵，雙方拉扯至馬路與公有停車場
    ，庚○○被拉倒在地心有未甘，亦基於傷害之犯意，用力狠咬黃嘉珍右大腿，致
    黃嘉珍右大腿外側受有咬痕４ｘ２˙３公分之普通傷害。雙方停手分開後不久，
    癸○○等亦從地下室上樓，庚○○對其男友癸○○等人哭訴稱：遭穿棒球衣的男
    子及黃嘉珍毆打等語，癸○○甚為氣憤，隨即折回「好酒不賤卡拉ＯＫ」店，在
    櫃檯後方洗滌槽處，拿了菜刀（含柄刀長約二十八公分，刀刃長約十八公分，刀
    刃寬約七公分）、水果刀（含柄刀長約二十九公分，刀刃長約十七公分，刀刃寬
    約五公分，起訴書記載為小西瓜刀，未扣案）及雕刻刀（含柄刀長約二十七公分
    ，刀刃長約十五公分，起訴書記載為牛肉刀，未扣案）各一把，並在地下室將水
    果刀分給辛○○，雕刻刀分給乙○○，自己則左手持菜刀，接續前開同一傷害之
    概括犯意，由辛○○手持水果刀朝仍在地下室逗留之己○○手臂揮砍，己○○隨
    即蹲下雙手抱著頭部。己○○連同先前被圍毆所造成之傷勢，共受有左耳裂傷２
    ｘ１公分、雙肩裂傷各８ｘ３公分、後枕部裂傷二處各３ｘ１公分等普通傷害，
    己○○趁隙躲在角落，見所有人上樓後才從樓梯跑出店外。辛○○砍傷己○○後
    ，旋與癸○○、乙○○持刀衝上一樓，各自尋找行兇對象，癸○○、辛○○見到
    寅○○，癸○○即左手持菜刀劃傷寅○○右眉角，致寅○○因此受有右眉部裂傷
    三ｘ一公分之普通傷害；辛○○亦持刀要砍寅○○，幸寅○○走避得宜，始未再
    受癸○○、辛○○二人進一步傷害。癸○○後來又持刀追逐丙○○約五、六十公
    尺，因追逐不到而折返，丙○○見癸○○不再追逐也跑回現場，卻為辛○○遇到
    ，辛○○即持水果刀劃到丙○○之右手手指，致丙○○受有右手第二、三、四、
    五指裂傷等普通傷害，辛○○並繼續持刀追逐丙○○，因追不上丙○○始罷手。
    另癸○○、乙○○二人則持刀追至公用停車場時，遇見黃嘉珍及丁○○二人，癸○○先以左手持菜刀朝黃嘉珍左上臂揮砍，慌亂中造成黃嘉珍左上臂部銳器切創
    （創口３˙５ｘ１˙５公分）之傷害。黃嘉珍、丁○○二人見乙○○接近，則以
    言語責罵乙○○，乙○○一時氣憤，頓生殺人之概括犯意，右手持雕刻刀朝黃嘉
    珍身體要害左胸部乳頭下方猛刺，再朝黃嘉珍頭頸部揮砍，黃嘉珍因此受有左胸
    部銳器刺創（創口１˙７ｘ１公分，深度約１１˙２公分）、右鎖骨部銳氣刺創
    （創口２˙４ｘ１公分，深度約８公分）及左後頸部銳器刺創（創口３˙４ｘ１
    ˙１公分，深度約８公分）等多處刀傷，當場不支倒地；乙○○隨即又趨前數步
    朝丁○○身體要害部位之上腹部猛刺一刀，使丁○○受有上腹部穿刺傷合併肝臟
    撕裂傷及胃部穿孔、橫隔膜撕裂傷，丁○○中刀後按住傷口邊走，最後亦不支倒
    地。黃嘉珍在送行政院衛生署苗栗醫院急救前，已因兩側多量血胸、心臟刺創、
    左胸部銳器刺創不治死亡；丁○○則經送苗栗市大千綜合醫院急救後，始倖免於
    難。
二、乙○○、辛○○、癸○○三人行兇後，其中癸○○見到警車及救護車前來，立即
    拉著其女友庚○○回到「好酒不賤卡拉ＯＫ」內，將行兇用之菜刀丟棄在沙發上
    ，沿著後面逃生門爬上苗栗市○○路十九號頂樓躲藏，於翌日（即十四日）零時
    三十分許，在該棟大樓頂樓處，為苗栗縣警察局苗栗分局北苗派出所員警將其二
    人所逮捕。另辛○○騎機車逃離現場，途中將行兇之水果刀一把丟棄在苗栗市○○街一四三巷旁下水道內，返回其位於苗栗市○○街三十九巷二十五號住處，換
    掉其身上染有血跡之上衣後，於翌日（即十四日）凌晨二時許，前往苗栗醫院打
    探消息，在醫院內為北苗派出所員警所逮捕，警方並於同日上午七時許，前往辛○○所稱丟棄地點，尋找遭其丟棄之水果刀但並無所獲。至乙○○騎機車逃離現
    場後，除將行兇用之雕刻刀丟棄外，曾一度返回命案現場，後轉往苗栗醫院打探
    消息，在醫院內亦為北苗派出所員警所逮捕。而「好酒不賤卡拉ＯＫ」服務生陳
    佳琦於打掃店內時，發現沙發上留有癸○○所丟棄之菜刀一把，乃順手將該把菜
    刀放到櫃檯之水槽內，並由該店經理黃寶珍將該把菜刀交給警方予以扣案。
三、案經被害人寅○○、己○○、壬○○、丙○○、丁○○及子○○（即黃嘉珍之胞
    兄）訴由苗栗縣警察局苗栗分局報請臺灣苗栗地方法院檢察署檢察官偵查起訴。
    理      由
一、右揭犯罪事實，除被告庚○○坦承有咬傷被害人黃嘉珍外，其餘被告並未全部坦
    承犯行，其中被告乙○○對其有在「好酒不賤卡拉ＯＫ」地下室持酒瓶砸人之
    犯行，固供認不諱外，然對其餘犯行均矢口否認之，於原審辯稱：伊砸完後就跑
    出去一樓，見到庚○○被一群女子圍毆，伊過去把對方女子拉開，拉到停車場時
    ，對方男子追上來，伊與庚○○被打，伊用手揮回去，伊看到對方拿一把尖的雕
    刻刀出來，伊就跟對方搶那把刀，後來伊就放開手，跑去屋簷下躲起來，伊沒有
    拿刀殺害黃嘉珍，亦沒有殺丁○○云云；於本院審理中則辯稱：當時伊是先與黃
    嘉珍在拉扯，癸○○過來殺害了黃嘉珍後，才將雕刻刀交給伊，伊要跑時以為丁○○要打伊，才刺了丁○○一刀，伊並無殺人意思云云。被告辛○○對其有在
    地下室揮拳打人之犯行，及從癸○○手中接過一把水果刀之行為，固供認不諱外
    ，然對其餘犯行則矢口否認之，辯稱：伊只有回頭拿刀揮舞，警告對方不要打了
    ，不要追了，對方說好，之後伊就騎機車回家，伊沒有持刀砍傷己○○、丙○○
    ，亦不知道黃嘉珍、丁○○如何被殺云云；被告癸○○對其有在地下室與第七
    桌男子互毆，及從櫃檯裡面拿出三把刀械，並將其中二把刀械交給乙○○、辛○○之行為，固坦承不諱，然對其餘犯行則矢口否認之，辯稱：伊拿刀子目的是要
    自衛，伊雖然有拿刀追寅○○，但不清楚又好像有劃到他，至伊雖然有拿菜刀劃
    到黃嘉珍的手臂，但那是伊不小心劃到的，黃嘉珍的死亡及丁○○的傷勢，都不
    是伊造成的云云。惟查：
  (一)、被告乙○○在前述卡拉ＯＫ店外之公有停車場處，持刀先朝被害人黃嘉珍刺去
      ，被害人黃嘉珍中刀後倒地，隨即趨前又持刀刺被害人丁○○腹部一刀等情，
      除據被害人丁○○於警詢時明確指認甚詳外，復於九十一年十月二十五日向檢
      察官指稱：「當天因之前敬酒引發不愉快，我們準備離開，乙○○就率同其餘
      二人來敬酒，因言語不通而起衝突，是他們先動手，二邊就打起來，當時很混
      亂，寅○○等人就說女的先走，我就與黃嘉珍、丑○○先跑上去，當時庚○○
      已經先在樓上樓梯口等我們，與黃嘉珍打架，我們女生三人在樓下時都沒有被
      打，後來庚○○的男友等人都衝上來，˙˙˙，是在現場圖所示六Ｈ－八一一
      八號自小客車左方，我有幫忙拉開，後來我就往車頭靠，就被乙○○衝著過來
      往我左胸附近刺，是他右手持不詳的刀刺的，我當時在車旁不知為何就被刺了
      。」、「（問：黃嘉珍被何人砍？）是乙○○先砍我姊姊才刺我的，因為他矮
      矮的，我有印象，當時記得穿白衣的人而已。」等語明確（見偵卷第一００頁
      ）。又於九十二年四月十七日在原審以證人身分到院證述：「（問：九十一年
      十月十三日晚上發生衝突，請說明？）因為他們過來，用客家話敬酒，我們是
      閩南人聽不懂，我們就起衝突，他們以為我們不給他們面子。」、「（問：何
      人過來敬酒？）較胖那位（辛○○）。」、「（問：後來發生什麼事情？）我
      們這邊都不是客家人，聽不懂客家話，用客家話說要跟我們作朋友，旁邊乙○○跑過來說，我們不給他們面子，他們就先就動手。」、「（問：如何動手？
      ）中間那位（辛○○）先打我們這邊的人，旁邊的那個（乙○○）接下來就拿
      酒瓶，就開始打，他們男生打架，不關我們女生的事，我們（我、丑○○、黃
      嘉珍）趕快跑。」、「（問：跑到哪裡？）我在那邊照顧黃嘉珍，因黃嘉珍喝
      很多，我跟黃嘉珍到旁邊一點點，後來跑到上面去。」、「（問：上去一樓後
      ，後來看到什麼事情？）我、黃嘉珍、丑○○先上來，他們從一樓打到樓上，
      我們趕快走到旁邊，然後又回來。」、「（問：後來呢？）他們在樓梯那邊打
      ，我們三個跑很遠，黃嘉珍因為酒醉，問我發生什麼事情，我說有人打架，他
      說不放心，就跑回去看。」、「（問：跑回去後，站在什麼地方？）停車場。
      」、「（問：看到什麼事情？）我打電話，叫我朋友過來，後來黃嘉珍跑回好
      酒不賤門口，那時庚○○站在那邊，那時庚○○跟黃嘉珍打架，互拉頭髮，我
      叫他們不要打，一邊拉開，後來庚○○男朋友跑出來，看到庚○○跟黃嘉珍打
      在一起，就幫他。」、「（問：一開始打架時，其他人在什麼地方？）他們應
      該都跑上來。本來樓上不應該打架，是因黃嘉珍跟庚○○打架，對方看到他們
      兩人在打架，庚○○的男朋友看到他們兩人在打架，庚○○就跟他們說是黃嘉
      珍打他，他們就幫忙打。」˙˙˙「（問：最後警察到場的時候，你有受傷，
      如何受傷？）我不知道他們何時拿出水果刀之類的東西。我只有看到他們用手
      打，沒有看到有拿什麼尖銳的東西。是乙○○用刀子刺我，我以為他要打我一
      拳。」、「（問：你以為被打一拳，如何打？）那時我在停車場那邊，他們跑
      上來，拉拉扯扯，我跟他們說不要再打他，乙○○就推我，乙○○跑過來刺我
      一刀。」、「（問：庚○○跟黃嘉珍拉扯時，到你被乙○○刺一刀，時間多久
      ？）沒有幾分鐘。」、「（問：你被刺之前，離黃嘉珍多遠？）沒有幾公尺。
      」、「（問：你被刺之前，有無看到黃嘉珍做什麼事情？）被乙○○殺。」˙
      ˙˙「（問：如何知道是他殺的？）我先看到他跑過去刺黃嘉珍，他要跑過來
      刺我。他刺黃嘉珍時，不知道他是怎麼刺的。」、「（問：你說沒有看見他怎
      麼刺，是不是不知道他下手的方向？）是。」、「（問：乙○○刺完，再拿刀
      子刺你，多久時間？）我不知道他們有拿兇器，我以為是用打的，後來他們跑
      過來要刺我時，被刺一刀。」、「（問：黃嘉珍被乙○○刺後，呈何狀態？）
      倒了沒有再醒過來。」、「（問：你被刺一刀後，何狀態？）我邊扶著邊走，
      就停下來，走一點點而已，就蹲下來，最後警車就來了。」˙˙˙「（問：你
      被刺後，其他人做什麼事？）我看到黃嘉珍倒後，丑○○在旁邊哭，其他人在
      做什麼不知道。」˙˙˙˙˙「（問：有看到乙○○過馬路衝向黃嘉珍？）有
      。」˙˙˙「（問：你看到乙○○拿刀刺黃嘉珍，你也被刺一刀，乙○○拿何
      刀子？）（提示）雕刻刀。」、「（問：乙○○拿雕刻刀刺黃嘉珍的原因？）
      可能是他打他們那邊女生。是黃嘉珍跟庚○○打架，乙○○要幫庚○○報仇。
      」˙˙˙˙「（問：你們從地下室上來時，有看到四個被告？）沒有。」、「
      （問：你看到庚○○站在好酒不賤店，只有他一人？）是。」、「（問：黃嘉
      珍不放心，所以又回去，跟庚○○在好酒不賤門口打起來？）是。」˙˙˙「
      （問：那時丑○○在哪裡？）好酒不賤店出來旁邊。」、「丑○○站在旁邊叫
      不要打。」˙˙˙「（問：庚○○說打他的人，有指明是誰？）黃嘉珍。」˙
      ˙˙「（問：你剛說只看到乙○○衝向黃嘉珍，有無看到其他人衝向黃嘉珍？
      ）我只有看到他，其他人我沒有注意到。」、「（問：你們三個有到７－１１
      店？）沒有進去。」、「（問：在店的外面？）對。」、「（問：黃嘉珍不放
      心就回去？）對，我也跟著回去。」˙˙˙˙˙「（問：你們在扭打時，除丙○○在場外，還有誰？）小顏。」、「（問：另外那二個己○○、壬○○在不
      在？）不清楚。」、「（問：你姊姊何時被咬？）我不知道他被咬，他們兩個
      打成一團。」˙˙˙˙「（問：拉頭髮跟被刺的地方，是否同一地方？）馬路
      旁邊。」、「（問：第一次扭打是在好酒不賤門口？）是。」˙˙˙「（問：
      乙○○推你一下後，你跟黃嘉珍在哪裡？）停車場。」、「（問：黃嘉珍何時
      到停車場？）那邊很暗，我講不出來。」、「（問：有無看到何人拿刀刺黃嘉
      珍？）乙○○。」、「（問：誰先到停車場？）不知道。」、「（問：在哪裡
      看到誰殺黃嘉珍？）停車場。」、「（問：你被刺的位置？）車旁邊。」˙˙
      ˙˙「（問：於警訊說，你姐姐是為了閃避那些人，表示你們在第二現場【指
      卡拉ＯＫ門口】拉扯，你閃避到第三現場【指馬路及停車場】？）對。」、「
      （問：除了你、姊姊，還有其他人？）我自己先退。」、「（問：退到被殺的
      地方？）對。」、「（問：直接從第二現場【指卡拉ＯＫ門口】退到第三現場
      【指馬路及停車場】）？是。」˙˙˙「（問：你姐姐何時退？）不知道。」
      、「（問：何時看到你姐姐退？）那時我在看我的包包及黃嘉珍的包包。」、
      「（問：你那時蹲在那邊做什麼？）我打電話給我朋友。」˙˙˙˙「（問：
      打完電話後，何時看到你姐姐？）馬上過去，叫他們不要打。打完電話，過一
      下子，我們就被殺了。」、「（問：打完電話，就沒有看到黃嘉珍？）那時還
      在拉扯。在馬路上，靠近停車場。」、「（問：當時有誰在拉扯？）庚○○、
      黃嘉珍、還有我們這邊的阿清、小顏，˙˙˙。」˙˙˙˙「（問：有無看到
      你姐姐倒下來？）有。」、「（問：在哪裡倒下來？）在車旁邊。」˙˙˙˙
      「（問：你姐姐倒下，旁邊有哪些人？）他倒下，他馬上刺我。」、「（問：
你如何看到他倒下？）我看到乙○○跑過去。」˙˙˙˙「（問：你有看到乙○○接近你姐姐？）有。」、「（問：怎麼看到的？他從何處出現？）旁邊。
      我有看到他跑到黃嘉珍那邊，有掙扎，黃嘉珍就倒下。」、「（問：旁邊有人
      嗎？）在車頭只有看到乙○○刺黃嘉珍。」˙˙˙˙「（問：你於警訊說，看
      到刀子好像是反拿的，何意思？）我不知道他拿刀子，他匆忙跑過來，我以為
      他要用拳頭打我，後來是用兇器刺我，我看了流血。」、「˙˙。我只知道有
      一個尖銳的東西插進去。」、「（問：於偵訊時說，乙○○用右手拿刀子刺你
      ？）我不知道他是怎麼拿的。」、「（問：當時刺你的人穿何衣服？）白色的
      。」、「（問：從你姐姐被刺，到你被刺，乙○○走何方向？）不知道。」、
      「（問：乙○○從何地方過來？）我只知道他從我正前方過來。」、「（問：
      你所謂的正前方在哪裡？）從我前面衝過來。」˙˙˙˙˙「（問：在第二現
      場【指卡拉ＯＫ門口】，你記憶中，黃嘉珍的姊姊丑○○在哪裡？）不知道。
      」、「（問：後來退到第三現場【指馬路及停車場】，丑○○在哪裡？）知道
      ，在對面好酒不賤店出來的左邊。」˙˙˙˙˙「（問：你中刀後有無移動過
      ？）我中刀後還有移動。」、「（問：你被殺的位置是你劃的位置？）是。」
      、「（問：你看到死者的位置，是否你劃的位置？）是。」、「（問：你被救
      的位置，是否靠近馬路？）是。」等語明確（見原審九十二年四月十七日訊問
      筆錄第一０三頁至第一一一頁、第一一四頁至第一一九頁、第一二一頁至第一
      二二頁、第一二九頁至第一三七頁、第一四０頁至第一四二頁、第一四四頁、
      第一四六頁至一五０頁、第二０五頁至第二０六頁）。至被害人丁○○另證稱
      ：被告庚○○與死者黃嘉珍互毆時，其男友即被告癸○○在旁幫忙等語乙節，
      雖為被告癸○○所否認，且與證人丑○○如後所述係被告乙○○拉扯死者頭髮
      不符，致就此部分枝節事項稍有疑義，然對黃嘉珍所受致命刀傷之主要事實，
      前後所述極為一致，堪認其證述內容，與事實相符。而經本院傳訊案發當時，
      適在前開卡拉ＯＫ店外，公有停車場旁路邊之該卡拉ＯＫ店負責人何在淦結稱
      ：「認識在庭四位被告，被害人那邊的人經常去店裡面，也認識。事故發生時
      ，有一個綽號小黑的人在旁邊排解，以為都沒有事了所以就走開，走開的時候
    ，有看到乙○○站在紅色車子前面，而辛○○在他後面，癸○○是在紅色車子
      後方，當時看到二個被害人一直在漫乙○○，乙○○一時生氣就衝過去殺三
      刀，就是直刺一刀，另外脖子一刀，一刀是直刺胸部，就是一個被害人被刺兩
      刀，另外一個被害人被刺了一刀，也是胸部一刀，然後警察就到了。當時站的
      位置與現場距離約六、七公尺左右，有看得很清楚。事後被害人丁○○被送到
      大千醫院，另一位被害人送到省立醫院（按即苗栗醫院），我是跟著到省立醫
      院的。現場大約有十幾個人看到，還有人出來阻止，就是小黑。本件在原審很
      多證人也都不願意出來開庭，所以我也沒有出來作證」等語。益足佐證前述被
      害人丁○○所證，其與黃嘉珍均係遭被告乙○○刺傷，確屬實情。
  (二)、目擊證人即死者之胞姊丑○○於警詢時當面指認，被告乙○○及癸○○二人持
      刀，一支是類似西瓜刀型，但比較短，一支是尖型的水果刀，復於九十一年十
      月十四日向檢察官陳稱：「（問：與死者關係？）她是我妹妹。」、「（問：
      在現場有無看到何人行兇？連等四嫌在場供指認）我看到二位穿白色衣服的『
      湯』及『吳』各持類似西瓜刀及尖的水果刀，對我妹妹行兇，但他們各持何刀
      我無法區別出來，砍幾刀也不知道，當時地點確如照片十六所示，我看到『連
      』在地下室先動手打人。」等語明確（見相驗卷第四十八頁背面、第四十九頁
      ）；又於九十二年四月十七日在原審證述：「（問：你們兩桌客人發生爭執情
      形？）我們買單準備要走的時候，他們過來敬酒，用客家話，我們跟他們說我
      們聽不懂，我們要走，對方就摔杯子，就打起來了。」、「（問：在他們來敬
      酒前，你們兩桌客人有無發生什麼事情？）沒有。」、「（問：誰過來敬酒？
      ）庭上較矮的那位（乙○○）。」、「（問：乙○○過來敬酒，講什麼話？）
      用客家話講，聽不懂。」、「（問：你們打起來之前，雙方有無發生爭執？）
      他們講客家話，我們聽不懂，說要走，他們用國語說不給面子。」˙˙˙˙「
      （問：誰跟誰發生拉扯？）己○○跟庭上中間較胖那個（辛○○）。」、「（
      問：然後呢？）拿酒瓶砸當兵那個（綽號阿炮）。」˙˙˙「（問：如何砸的
      ？）往頭上打，後來我就上去了，其他人打成一團。」、「（問：你上去之前
      ，看到情形？）他們打成一團，類似扭打。」、「（問：後來上去樓上，誰先
      上去，是否知道？）我、黃嘉珍、丁○○上去，對方的女孩子（庚○○）就一
      直用客家話罵我們，我跟丁○○聽不懂，黃嘉珍到苗栗工作較久，聽得懂。庚○○已經先在上面，我們三個才上去，後來他們用客家話罵我們，兩個（黃嘉
      珍、庚○○）互罵，他們兩人就打起來，然後，我們這邊的男孩子（寅○○）
      上來，寅○○看到我們這邊男的都沒有上來，他又下去，將被酒瓶砸傷的阿炮
      帶上來。對方的人有的上來，有的留在下面，最後我們其他的人才上來，對方
      其他人也上來。」、「（問：你們這邊男生上來後情形？）全部流血，有的頭
      部流血，有的眼角流血。」、「（問：對方上來你有無看到？）有。」、「（
      問：對方如何上來？）追上來。」、「（問：對方上來後，身體有無特別情況
      ？）大家都是空手。」、「（問：是不是所有的人都上來了？）對。」、「（
      問：庭上三位被告是否都上來了？）對。」、「（問：庭上三位被告上來後，
      又發生什麼事情？）他們又打起來。」、「（問：為什麼打起來？）他們是追
      上來打。」˙˙˙「（問：打起來後發生什麼事情？）打沒有多久，就分開。
      」、「（問：誰跟誰打？）雙方打一打，就分開有一條馬路，我們在斜對面，
      他們在好酒不賤卡拉ＯＫ店。」、「（問：後來發生什麼事情？）庚○○跟乙○○他們一群人講，用國語講那個女的跟那個男的打我。」、「（問：庚○○
      有指誰嗎？）有。指黃嘉珍、阿炮。」、「（問：然後呢？）對方拿刀出來打
      起來。」、「（問：對方何時將刀子拿出來？）庚○○指完不到一分鐘，對方
      就拿刀子衝過來。」、「（問：對方有誰拿刀子，有無看到？）有。」、「（
      問：誰拿刀子？）他們三個（庭上三個男被告）。」˙˙˙「（問：當天看到
      的刀，是否如扣案的刀子？提示）對。」、「（問：當時距離他們拿刀子多遠
      ？）離乙○○最近。我是在好酒不賤卡拉ＯＫ店的對面，距離乙○○不到一公
      尺，因他們已經衝過來。」、「（問：他們衝過來，你站的位置，又發生什麼
      事情？）他們三個衝過來，我們看到他們拿刀子，我們也開始跑開，我看到乙○○刺向黃嘉珍，黃嘉珍就倒地。」、「（問：乙○○如何刺向黃嘉珍？）往
      前刺。」、「（問：然後呢？）他們衝過來，我有看到癸○○、辛○○拿刀衝
      過來，跟誰發生衝突，我不知道，我看到黃嘉珍倒地後，就打電話叫救護車。
  」˙˙˙˙「（提示偵卷第八頁，問：從對方衝過來，距離多遠？時間多久被
      刺？）從好酒不賤那邊衝到忠孝路的停車格。黃嘉珍也有跑，本來在馬路中間
      左右，後來跑到停車格那邊就被刺了。」、「（問：警員後來到現場處理，離
      你打電話多久？）三分鐘。」、「（問：除了看到黃嘉珍被刺一刀外，有無其
      他人對他行兇？）沒有注意到，當時很暗。」、「（問：你看到你妹妹的傷勢
      如何？）頸部、手臂、胸部、腳上有咬痕。」˙˙˙˙「（問：在警局北苗派
      出所你說，經我在派出所當面指認，只有二人拿刀子？）我有跟警察講，我不
      敢確定中間（辛○○）那個是否有拿菜刀。」、「（問：警察沒有照你的意思
      作筆錄？）應該是，當時也很累，所寫的筆錄我沒有看得很清楚。」、「（問
      ：能確定辛○○是拿什麼刀？）拿水果刀。」˙˙˙˙「（提示扣案菜刀，問
      ：你看到的辛○○是拿該菜刀？）是，類似。」˙˙˙˙「（問：在黃嘉珍被
      刺的時候，你有看到辛○○去刺黃嘉珍？）沒有。」˙˙˙˙「（問：樓下有
      衝突時，你們女生先上樓？）他們打有一下子，我們就上去。」、「（問：在
      樓下打架都是男生，沒有女生參加？）對。」、「（問：被告三人在樓下有無
      打你們女生？）沒有。」˙˙˙˙「（問：你們上來後，你說庚○○已經在上
      面？）對。」、「（問：你說庚○○跟黃嘉珍在互罵，你們在做什麼？）把他
      們拉開。」、「（問：寅○○先上來，再帶阿炮上來？）是。」˙˙˙「（問
      ：第一次打架，在哪個位置？）有的在走廊、有的在大馬路。」、「那時候我
      們已經開始在跑了。」、「（問：那時你們已經跑到路中央？）對。」、「（
      問：打多久，雙方才退開？）十分鐘。」、「（問：退開距離？騎樓地。」、
      「（問：那時庚○○馬上出來指誰？）對。」、「（問：其他被告做什麼？）
      衝出來。」、「（問：庚○○指證完，他們就衝出來？）大概隔一分鐘就衝出
      來。」˙˙˙˙「（問：衝向黃嘉珍的是哪一位？）乙○○。」、「（問：癸○○拿何刀？）水果刀。」、「（問：你看到他拿水果刀，是在什麼時候？）
      黃嘉珍被刺之前。」、「（問：何時看到癸○○拿到水果刀？）第二次衝出來
      。」、「（問：是否庚○○指證他們打他，被告三人衝出來的時候？）是。」
      、「（問：之前有無看到？）沒有。」、「（問：你妹妹腳上有咬痕，如何造
      成？）是乙○○抓我妹妹的頭髮，我妹妹抓庚○○的頭髮，庚○○就咬我妹妹
      的腳。」、「（問：咬的時間、地點？）起先我們已經有扭打。」、「（問：
      那時被告的男生出來了嗎？）還沒。」、「（問：扭打的地方？）停車場對面
      。」、「（問：扭打時有哪些人？）連女的有四個。」、「（問：在停車場時
      ，四個都在？）只有庚○○、乙○○。」、「（問：刺你妹妹的人是否也是抓
      頭髮的人？）是。」、「（問：抓頭髮的人，是用哪把刀子？）不記得。」、
      「（問：庭上的三把刀，是哪一把刀？）雕刻刀。」、「（問：請指認，抓頭
      髮是被告三人中何人？）最左邊那個（乙○○）。」˙˙˙「（問：你於偵訊
      、警訊中所言，是否實在？）實在。」˙˙˙˙「（問：先咬再刺？或是先刺
      再咬？）先咬後刺。咬完已經分開了，是後來庚○○跟他們講說那個男的女的
      打我，講完後，他們三個就拿刀衝出來。乙○○衝向我妹妹，癸○○亦是衝向
      我們這邊，乙○○、癸○○離我最近，我看得最清楚，我只看到乙○○有刺向
      我妹妹，我妹妹就倒地。」、「（問：乙○○如何刺？）我只看到他刺到胸部
      。」、「（問：當時癸○○在作什麼？）我不是很清楚，我沒有注意到。」˙
      ˙˙˙「（問：在拉扯時，有哪些人？）乙○○、庚○○、我妹妹黃嘉珍。」
      ˙˙˙˙「（問：你妹妹有無對乙○○反抗？）沒有，只有對庚○○反抗。乙○○抓我妹妹的頭髮，我妹妹抓庚○○的頭髮，庚○○就咬我妹妹的腳。」、
      「（問：那時庚○○就咬你妹妹的腳？）我看到時，已經咬。」、「（問：庚○○對你妹妹怎麼樣？）咬他的腳。」、「（問：你所謂的反抗，就是抓他的
      頭髮？）對。」、「（問：第一次扭打地點？）算馬路旁邊。」、「（問：第
      二次扭打地點？）有的在斜對面停車場，有的在馬路中間。」、「（問：你看
      到第二次扭打，分成幾堆？）有的是一對一，有的是二對一，都散開了。」、
      「（問：乙○○抓你妹妹的頭髮，你在旁邊？）對。」、「（問：有無看到乙○○拿刀子？）這時候還沒有拿刀子。」、「（問：你把他們分開後，其他的
      人已經衝過來？）他們有點分開，庚○○跟他們說那個男的、女的打我，他們
      就拿刀出來。」、「（問：你看到當時出來的有幾個？）他們三個是先衝出來
      。」˙˙˙˙˙「只有他們三個有拿刀子。」、「（問：三個拿刀子的人，有
      幾個衝向妳妹妹？）只有乙○○。」、「（問：當時他是右手拿刀還是左手？
      ）右手。」、「（問：你看到的是正刺還是反刺？）用右手正刺。」、「（問
      ：你剛說，庚○○對他們說，對方那個男的、女的打我，他們就拿刀衝出來，
      庚○○講時，他們有無拿刀？）那時候還沒有看到刀，隔一分鐘，他們衝出來
      就有拿刀。」、「（問：他們拿刀衝出來，是指庭上三位男被告？）是。」等
      語明確（見原審九十二年四月十七日訊問筆錄第五十九頁至第八十九頁、第九
      十二頁至第九十九頁）。證人丑○○既親眼目睹被告庚○○咬其胞妹黃嘉珍大
      腿，後來被告乙○○、癸○○、辛○○均有持刀衝出，其中被告乙○○持刀正
      面刺向其妹黃嘉珍，足見死者黃嘉珍胸部致命一刀，應係被告乙○○所為。至
      證人丑○○於原審雖又結稱：被告癸○○有無持刀對其妹行兇已不清楚等語，
      然被告癸○○有持刀對死者黃嘉珍行兇，確經證人丑○○於檢察官偵查中指認
      甚明，即被告癸○○於偵查及原審審理中亦自承有持刀揮到被害人手臂（見偵
      卷第九十頁、原審卷(三)二十一頁）。顯然證人丑○○對被告癸○○有無持刀對
      其胞妹行兇無法指認之原因，應係時間相隔已久，記憶模糊所致，不能因而遽
      認證人丑○○所證全屬虛妄。
  (三)、被害人寅○○於九十一年十月十四日向檢察官指稱：「（問：案發時見何人行
      兇？現場辛○○等四嫌供指認）我確實有如警訊所稱指證之『連』等人持刀之
      情形，且如我劃的附圖(2)所示之刀為吳、連二人所持，他們拿的刀外觀很相似
      ，湯所持的刀是反推，外觀無法明確指出，是尖尖的。」、「（問：連等三人
      之穿著？）『連』是穿暗紅色的Ｔ恤，『吳』為白色緊身Ｔ恤，『湯』也是穿
      白色緊身Ｔ恤。」、「（問：當時有無看到黃嘉珍被砍的部分？）當時是癸○○及乙○○圍著黃嘉珍，至於何人下手我無法判斷。」、「（問：你受傷部位
      ？）我要告辛○○在ＫＴＶ內打我左眼部，癸○○是在停車場打我，我都要告
      他們。」等語明確（見相驗卷第四十八頁）。復於九十二年四月十七日在原審
      結證：「（問：當天你們這桌的客人，為何會跟被告那桌的人發生衝突？）那
      天我們要走，他們過來敬酒，說我們不給他們面子，他們就把酒杯丟到桌上，
      較胖的那個（辛○○）打我一拳，我說你打我，我也一樣要走。」、「（問：
      後來發生什麼事情？）辛○○拿大的啤酒杯打壬○○的頭部，後來雙方就打起
      來。」、「（問：在第一現場【指卡拉ＯＫ地下室】雙方如何打？）亂打。」
      、「（問：誰跟誰？）我跟癸○○打，己○○被好幾個男的壓在角落，我跟壬○○說快點走，我給他拉出去，那時壬○○頭部都是血。」、「（問：你被拉
      出去之後，你們雙方如何出去？）我用跑的出去，丙○○已經跟女孩子先走。
      我上去後，就打電話報警。」、「（問：在何處報警？）出門用手機報警。」
      、「（問：後來碰到什麼事情？）他們追上來，又開始打，在停車場那邊打。
      」、「（問：在停車場誰跟誰打？）我跟胖的打，後來有人調解停了，之後又
      有兩個拿刀子過來。」、「（問：兩個拿刀子，是從哪邊拿出來？）地下室跑
      上來。」、「（問：這兩個人跑上來後發生什麼事情？）雙方就開始打。」、
      「（問：哪二個拿刀子上來？）比較瘦的那二個（乙○○、癸○○）。」、「
      （問：當時已經喊停，為何那二個人還要下去拿刀子？）因為女生起爭執，所
      以他就下去拿刀。」、「（問：女孩子起爭執，何原因？）死者跟庚○○起爭
      執，拉頭髮。」、「（問：拿刀子上來後，你跟誰打？）癸○○，辛○○也有
      。」、「（問：辛○○如何跟你打？）拿刀追我。」、「（問：癸○○跟辛○○拿什麼刀子？提示扣案刀子）一個菜刀，一個水果刀。」、「（問：誰拿菜
      刀，誰拿水果刀？）無法確定。」、「（問：分別在何處？）停車場。癸○○
      先劃到我的右眉角，後被辛○○追。」、「（問：癸○○如何劃到你的右邊？
      ）左手反手拿刀，從我臉上劃過，我一閃就被劃到。」、「（問：你被劃到之
      後呢？）我往後退，跑給癸○○追。」、「（問：為什麼之前講是辛○○追你
      ？）辛○○是後來也有追我。」、「（問：所以辛○○、癸○○都有追你？）
      是。」、「（問：時間點？）癸○○劃到我之後，去追我，追了十幾步，停下
      來，回頭回去，他追誰我沒有看到。」、「（問：辛○○何時追你？）我又走
      回來，辛○○拿刀對著我，說要砍，我就退後。」、「（問：辛○○拿刀對著
      你，有作砍的動作？）有拿刀子比著我，我退幾步之後，辛○○沒有追過來。
      」、「（問：之後呢？）後來就看到死者倒下去。」、「（問：死者如何倒下
      去？）半倒。」、「（問：有無看到死者倒下去？）有。」、「（問：你距離
      死者多遠？）十幾公尺。」、「（問：死者為何倒下去？）不知道，我看到倒
      下去，看到癸○○、乙○○在死者旁邊。」、「（問：有無看到癸○○、乙○○做什麼事情？）沒有。」、「（問：本件證人丁○○有被刺一刀，有無看到
      ？）沒有。」、「（問：你看到死者倒下去，做何事？）警察剛來，他們就跑
      散了。」˙˙˙˙「（問：在第一現場【指卡拉ＯＫ地下室】有刀子出現嗎？
      ）我沒有看到。」、「（問：你也沒有被刀子砍到？）沒有。」、「（問：在
      第一現場有無看到你的同夥被刀子砍到？）沒有。」、「（問：第二現場【指
      一樓樓梯口】大家說不打了，有無刀子出現？）沒有。」˙˙˙˙「（問：辛○○除了拿刀作勢比著你外，有無拿刀子傷到你？）沒有。」、「（問：你提
      供的傷單，是省苗醫院的傷單，是何時，何人，怎麼樣傷到你？）癸○○劃過
      來，我閃的時候發生的，沒有閃就很嚴重了。」、「（問：從地下室上來時，
      看到什麼？）女孩子在拉扯，在門口。」、「（問：當時有哪些女孩子？）死
      者、庚○○。」、「（問：有無別人？）沒有看到。」、「（問：他們拉扯多
      久？）打完還在拉。」、「（問：有幾個你的朋友上來？我跟壬○○，丙○○
      已經在上面。」、「（問：有無拉開他們？）沒有，是丙○○拉的。」、「（
      問：分開後呢？）他們三個（庭上三位男被告）。」、「（問：哪些人﹖）他
      們追我們五個人，我、寅○○、壬○○、黃嘉珍、丁○○。」、「（問：有誰
      被他們追到？）不知道。」、「（問：從你上來後，到調停，有無被人壓著打
      ？）沒有。」、「（問：壬○○呢？）有，在停車場靠近馬路的交接處被辛○○打。」、「（問：你就過去拉？）對。」、「（問：那時只有辛○○一個人
      打？）對。」、「（問：有看到癸○○？）沒有。」、「（問：如何知道他們
      三個追你們五個？）三個出來，誰追誰我沒有看到。」˙˙˙˙「（問：死者
      倒地時，癸○○面對你，或背對你？）斜對著我。」、「（問：他面對誰？）
      前面沒有人。」、「（問：有無面對死者？）他在死者的後面。」、「（問：
      死者跟癸○○距離？）一步這樣。」、「（問：乙○○呢？）一樣。」、「（
      問：有無看到誰刺殺死者？）沒有看到。」、「（問：你看到時，人已經倒地
      ？）是。」、「（問：你有看到丁○○如何受傷的？）沒有。」、「（問：癸○○、乙○○站在死者旁邊，那時死者已經倒地，丁○○已經中刀了？）是，
      我不確定他是何時中刀。」、「（問：也不知道他們何人先後中刀？）對。」
      ˙˙˙「（問：於警訊時說，辛○○右手拿一把外形像西瓜刀的小型水果刀，
      乙○○右手拿一把水果刀，是否這樣？）對。」等語明確（見原審九十二年四
      月十七日訊問筆錄第一七一頁至第一八九頁、第一九一頁至第一九五頁）。按
      被害人寅○○先在卡拉ＯＫ店地下室內，遭被告辛○○毆打臉部外，後來在馬
      路及停車場附近，遭被告癸○○持刀劃傷右眉角後，又遭被告辛○○持刀追逐
      ，最後看到被告癸○○及被告乙○○持刀站在死者黃嘉珍旁邊，只有一步距離
      ，死者黃嘉珍則倒在被告癸○○、乙○○旁邊，足證死者黃嘉珍應係遭被告癸○○或乙○○砍殺，始倒地不起。
  (四)、被害人丙○○於九十一年十月十四日向檢察官指稱：「我祇看見身穿白色Ｔ恤
      的二人各持一支刀，一支如我劃的附圖，另一支夜深無法辨認，˙˙˙，至於
      砍黃嘉珍之人祇能確定是穿白色Ｔ恤，當時我距她約三十公尺，該女確倒如照
      片十六所示處，我也有受傷，我要告他們傷害。」等語明確（見相驗卷第四十
      七頁背面）。復於九十二年四月十七日在原審結證：「（問：你們這邊的人如
      何與被告那邊的人發生衝突？）當時要走的時候，對方就過來，約有六、七人
      ，要跟我們喝，我們說要走，他們說不給面子，就摔酒杯，對方先動手。」、
      「（問：動手後，你們做什麼事情？）我朋友叫我把三位女生帶走。」、「（
      問：在地下室有無打架？）那時我沒有動手，先帶女生上去，後來女生跟女生
      打架。」、「（問：何人跟何人打架？）死者跟庚○○。」、「（問：何地方
      ？）樓梯口。」、「（問：他們打架，你人在哪裡？）我把把三個女生帶走，
      離店五十公尺，我又跑回去，他們已經上來了。」、「（問：到門口時，誰已
      經上來了？）小顏、壬○○已經上來。」、「（問：誰沒有上來？）己○○。
      」、「（問：對方的人那時在哪裡？）樓梯口那邊。」、「（問：在樓梯口發
      生什麼事情？）有在打，沒有看到動刀。」、「（問：後來呢？）本來沒有要
      打，後來有二個穿白色衣服的人從地下室上來拿刀。」、「（問：哪二個拿刀
      ？）暗暗的，我只有看到穿白色Ｔ恤的人手上有拿刀。」、「（問：有無辦法
      確定是誰？）沒有看到臉。」、「（問：看到他們二人拿刀上來，又發生什麼
      事情？）二個追我。」、「（問：現在可以知道哪二個追你？）可以。」˙˙
      ˙「（問：庭上三位男被告，可以確定是誰？）癸○○。」、「（問：另外一
      個是否被告？）當時被追，無法確定。」、「（問：被追到何處？）出店門口
      右手邊到涼亭，約五、六十公尺。後來追不到，我就跑回來，看到死者已經倒
      下。」、「（問：有無看到是誰刺的？）沒有。」、「（問：你身體有無受傷
      ？）手。」、「（問：如何受傷？）被刀子劃到。」、「（問：何時被刀子劃
      到？）我把女生帶走，回來，看到寅○○被三個人打，那時還沒有拿刀，我就
      跟他們打在一起，打一打，被尖尖的東西劃到。」、「（問：是被何人劃到的
      ？）是一個胖胖的，中間那個（辛○○）。」、「（問：辛○○拿什麼刀子？
      ）什麼刀子我沒有看到。」、「（問：被劃到後呢？）打一打後，我手已經受
      傷，約十分鐘，另一個朋友己○○跑上來，那時一直打起來，對方說不要再打
      ，後來穿白色衣服那個從後面衝過來，那時又開始打，打一打後才被人追。」
      、「（問：這時白色衣服衝過來，三個女生在哪邊）不記得。」．．．．「（
      問：分開後，你就把他們帶到統一超商）是。」、「（問：你手受傷，警察有
      無讓你指認是被告何人？）有。」、「（問：當時是被告四人在你面前，指認
      不出哪位？）是。」、「（問：為什麼當時無法指認，為何現在可以指認？）
      事後我去警局，我跟我朋友聊，我朋友說被一個「漢草」（體格很好的人）很
      好劃傷。」˙˙˙˙「（問：第一現場發生衝突時，被告有無亮刀？）我沒有
      看到。」、「（問：你有無被被告辛○○拿刀砍到？）第一現場沒有，第二現
      場才有。」、「（問：第二現場辛○○拿刀砍你？）我拉我朋友時，被劃到。
      」、「（問：你確定一路追你的人是兩個穿白色衣服的人？）確定。」、「（
      問：中間有無衝突？）沒有。」˙˙˙「（問：你所看到的水果刀，是哪一種
      ？）小支的西瓜刀、雕刻刀。」、「（提示扣案水果刀、雕刻刀，問：是否指
      該刀？）是。」、「（提示九十一年度偵字第四一ＯＯ號卷第一三二頁，問：
      是否該涼亭？）是。就是照片那個收費亭。」˙˙˙˙「（問：是否可以確定
      一路上都是兩個人在追你？）從頭到尾都是二個。」等語明確（見原審九十二
      年四月十七日訊問筆錄第一五二頁至第一六七頁、第一六九頁）。從被害人丙○○上開證詞以觀，顯然被告癸○○有持刀從卡拉ＯＫ樓梯口追逐證人丙○○
      約五、六十公尺，一直到收費亭因追不到才罷手，證人丙○○手指之受傷，係
      遭被告辛○○持刀所劃傷無訛。
  (五)、被害人己○○於警詢時已明確指認被告乙○○、辛○○及癸○○三人均有拿刀
      子，且其中胖胖之被告辛○○有拿刀砍伊方之人等語屬實。復於九十一年十月
      十四日向檢察官指稱：伊要告辛○○傷害，辛○○砍伊手臂等語明確（見相驗
      卷第四十九頁背面）。又於九十二年四月十七日在原審結證：「（問：本件在
      卡拉ＯＫ店，你們發生衝突，為什麼發生衝突？）起初我先跟對方敬酒，敬完
      酒回去，我們買單要走，他們過來敬酒，我們說不要喝了，要走，他們說不喝
      ，不給他們面子，就有一個人拿一個高梁酒杯往桌上砸下去，寅○○被對方打
      一拳，他說沒關係，我們要走了，寅○○沒有還手，他們其中一人拿一酒瓶朝
      壬○○頭部丟過去，那時我們就打起來。」、「（問：雙方如何打？）他們拿
      酒瓶丟過去，我把對方撥開，我被四、五人壓在牆角那邊，打到最後，寅○○
      過來拉我，我抱著頭，他們一直猛打，我就不動，他們跑到外面，我就起來問
      珍姐逃生口，珍姐告訴我趕快跑，不然他們會下來。」、「（問：從何地方出
      去？）原來進來的樓梯出去。」、「（問：出去之後呢？）我第一眼看到我朋
      友壬○○被一個男的打，不記得男的是誰，寅○○過去拉開，叫大家不要打，
      大家就沒有動作了。」、「（問：誰叫大家不要打？）寅○○。」、「（問：
      喊了之後？）大家就分開了。」、「（問：雙方位置？）不太清楚。那邊有停
      車場，雙方站兩邊。」、「（問：後來呢？）過了幾分鐘，對方又拿刀子朝我
      們追過來。」、「（問：幾人拿刀子？）沒什麼印象。」、「（問：拿什麼樣
      的刀子？）我之前在地下室時，是被水果刀砍。」、「（問：有人拿刀上來，
      是拿什麼樣刀子？）我只看到一個人拿水果刀。」、「（問：誰拿的？）坐中
      間那個（辛○○）。」、「（問：為什麼對辛○○拿水果刀有印象？）因我在
      地下室被水果刀砍傷。」、「（問：何時被辛○○拿水果刀砍傷？）從我推開
      他們後，他們四、五個人衝過來，辛○○有拿水果刀向我手臂揮，那時我就倒
      下，抱著頭。」、「（問：於警局說，有看到其他兩個被告拿刀子，是否這樣
      ？）好像是最旁邊那個（乙○○）有拿雕刻刀。」˙˙˙「（問：為什麼會有
      乙○○拿雕刻刀的印象？）我喊停，站在兩邊，他們三個追過來，我有看到胖
      胖的（辛○○）有拿水果刀，有印象乙○○拿雕刻刀。」、「（問：癸○○拿
      何刀？）不記得。」、「（問：你看到他們拿刀子出來，後來發生什麼事情？
      ）追著我們過來。」、「（問：誰追誰？）大家都一陣亂跑。」、「（問：你
      跑到哪裡？）我是往門口出來左邊跑。」、「（問：誰追你？）我沒有看後面
      。」、「（問：跑多遠？）差不多一百公尺。」、「（問：跑過去，沿路都有
      人追你？）我跑過去警察就來了。」、「（問：跑過去，有無停下來？）有停
      下來，警察就來。」、「（問：從停下來到警察來多久？）一會兒。」、「（
      問：從停下來到警察來之前，有無回到卡拉ＯＫ店門口？）沒有。」、「（問
      ：何時回去門口？）警察全部在門口那邊。」、「（問：走回去看到什麼事情
      ？）死者躺在停車場那邊。」、「（問：有無看到丁○○？）沒有。」、「（
      問：後來發生什麼事情？）死者被抬上救護車，我跟寅○○就跟警察到地下室
      找東西。」˙˙˙˙「（問：省立醫院傷單，這些傷是何時受到的傷？）地下
      室。」、「（問：全部的傷都在地下室受傷的？）是。」、「（問：你看刀子
      出現，是在何處？）第一現場【指卡拉ＯＫ地下室】。」、「（問：第一現場
      就有人拿刀砍你？）是。」、「（問：第二現場【指卡拉ＯＫ樓梯口】、第三
      現場【指馬路及停車場】有無被人砍？）沒有。」、「（問：你被砍時，你的
      同伴有無被砍？）不知道。」˙˙˙「（問：你們先結帳，才發生衝突？）是
      。」˙˙˙「（問：在地下室看到持刀的人就是辛○○？）是。」、「（問：
      在地下室是不是都是男生在打架？）是。」˙˙˙「（問：於偵卷第三十八頁
      背面，有指出二人拿什麼刀，於相驗卷第四十九頁所述，與剛檢察官問的，三
      個說法都不一樣，你是人無法確定，還是刀子無法確定？）不曉得他們什麼名
      字。」˙˙˙˙「（問：可以指認他們三人拿何刀？）辛○○。」、「（問：
      相驗卷第四十九頁，「湯」持尖的雕水果刀，湯是誰？）指庭上的乙○○。」
      、「（問：『吳』及『連』分持西瓜刀，『吳』指誰？）是庭上的癸○○。」
      、「（問：有人調停，你們分站兩邊，站在何兩邊？）停車場那邊。」、「（
      問：中間有什麼？）沒什麼。」、「（問：後面有人拿刀子衝出來，從哪邊出
      來？請標示。）在停車場分站二邊。」、「（問：調停後，就有三個人衝過來
      ？）是。」、「（問：是否知道他們為什麼衝過來？）不知道。」、「（問：
      站在你們那邊的有哪些人？）寅○○、丙○○、我。」、「（問：他們追過來
      後呢？）往７－１１方向跑。」、「（問：你剛跟檢察官說，是往左手邊跑，
      跟現在說的不一樣？）我是面對好酒不賤的左手邊７－１１方向跑。」、「（
      問：上來之後你有看到壬○○被打？）有。」、「（問：在哪邊看到？）門口
      。」、「（問：誰打他？）辛○○。」、「（問：只有辛○○一人。）對。」
      、「（問：調停後，跑給三個人追，直到警察來，才回到好酒不賤門口？）對
      。」、「（問：對方誰先過來敬酒？）他們三個都有過來。」˙˙˙˙「（問
      ：於偵訊時說確定是『湯』，為何跟現在講的不一樣？）當時『湯』是誰，不
      知道名字。」、「（問：第二次警察問你時，有讓你指認被告？）有。」、「
      （問：當時如何給你指認？）他們本人都有在場。」、「（問：第二次警察問
      你，看到一男子持西瓜刀，是這樣陳述嗎？二次都有給你指認，為何跟今天講
      的不一樣，哪次是對的？）今天講的是對的。」等語明確（見原審九十二年四
      月十七日訊問筆錄第二二一頁至第二三０頁、第二三四頁至第二四四頁、第二
      四六頁至第二四七頁）。從被害人己○○上開證詞以觀，足見被害人己○○係
      在地下室逗留時遭被告辛○○持刀所傷。
  (六)、被害人壬○○於九十二年四月十七日在原審結證稱：「（問：在本件案發卡拉
      ＯＫ店，你們發生衝突原因？）有人跟我們敬酒，我買單完了，要走，他們說
      不給他們面子，就起衝突，他們就動手。」、「（問：起衝突情形？）好像是
      拿酒瓶或杯子打桌子。」、「（問：還有哪些情形？）打一打，我們這邊打輸
      了，好像有一個人拿酒瓶還是刀子打我頭，從我背後打。」、「（問：誰打你
      的？）不知道。」˙˙˙「有一個人好像拿酒瓶或刀子打我頭部，我朋友寅○○叫我快跑，那時我人已經被他們打到，頭昏不清楚。」、「（問：頭被打到
      後，呈現何狀況？）整臉都是血。」、「（問：後來有無離開地下室？）是寅
      ○○拉我出去的。」、「（問：出去後發生什麼事情？）出去後就不知道了。
      」˙˙˙˙˙「（問：那個人拿酒瓶或刀子打你，從你何處打？）從後面打我
      ，打到前額。」、「（問：你的傷單是上額裂傷，怎麼從後面？）拿酒瓶打，
      打到就碎掉了。」、「（問：何時醒來？）警察來。」、「（問：如何爬樓梯
      ？）寅○○拉我出去。」、「（問：寅○○拉你，你可以走樓梯？）可以。」
      ˙˙˙˙「（問：你左肩受傷，何傷？）跌倒受傷。」等語明確（見原審九十
      二年四月十七日訊問筆錄第二０七頁至第二一０頁、第二一二頁至第二一五頁
      ）。被害人壬○○雖不知何人持酒瓶朝其頭部砸下，然經被告乙○○當庭供承
      是伊拿酒瓶砸他的等語，足見被告壬○○之傷勢是被告乙○○所為，且行兇之
      工具係酒瓶而非刀械。
  (七)、本案被告行兇時所用之刀械，其中雕刻刀（即起訴書所稱之牛肉刀）、水果刀
      （即起訴書所稱小西瓜刀）各一把雖未扣案，然經警方提供相同型式之刀械二
      把，供證人即好酒不賤卡拉ＯＫ店經理黃寶珍檢視後，確認不見之水果刀及雕
      刻刀外觀，與警方所提供之二把刀械的確一模一樣。而證人黃寶珍於九十二年
      四月十七日結證稱：「（問：九十一年四月三日晚上你們店裡有人打架，是否
      記得？）記得。」、「（問：後來警察去調查時，你說你們吧台刀械不見了，
      是否這樣？）警察來詢問，我去尋找，才發現刀子不見了。」、「（問：不見
      的二支，是哪二支？）西瓜刀、雕刻刀。」、「（問：西瓜刀做何用？）切西
      瓜、芭樂等。」、「（問：雕刻刀做何用？）像柳丁、西瓜皮雕刻花型之類。
      」、「（問：本件後來有扣到一把菜刀，是否知道？）知道。菜刀在沙發椅上
      陳佳琦撿到的，然後他拿給我，我收起來。」、「（問：看到菜刀時，是何情
      形？）跟本來的一樣。」、「（問：你的吧台還有何刀械不見了？）沒有。」
      ˙˙˙˙「（問：後來警方有詢問你關於刀械的情況？）有。」、「（問：後
      來是否有經過你的描述，找到類似的刀械？）是。」、「（問：買回來的刀械
      ，與你們遺失的刀械有何不一樣？）沒有不一樣。」、「（問：本件扣案的菜
      刀，是否當天在沙發上發現的？提示）是。」、「（問：如何稱呼該刀械？）
      菜刀。」、「（提示本件扣案的小西瓜刀，問：是否跟你們店裡使用的刀子是
      一樣的？）是。」、「（問：如何稱呼？）水果刀。」、「（提示本件起訴書
      所載扣案的牛肉刀，問：刀子是否跟你們店裡使用的一樣？）一樣。」、「（
      問：如何稱呼？）雕刻刀。」˙˙˙˙「（問：那天有無看到衝突的情形？）
      一開始有看到，我去問他們，他們說誤會一場，沒有關係，後來店裡面客人客
      滿，很忙，他們雙方都說珍姐你去忙。」、「（問：是什麼口角？）大概有聽
      到喝酒敬酒的事，詳細情形我不知道。」、「（問：後來你去忙嗎？）對。」
      、「（問：多久沒有發生衝突？）我帶客人到包廂，就聽到發生衝突。」、「
      （問：你聽到什麼？）兩方面的吵架聲。」、「（問：怎麼樣的吵架聲？）對
      罵，大小聲，因音響很大聲，無法聽到內容。」、「（問：然後呢？）我跑到
      櫃台，打電話給老闆，說有衝突。」、「（問：跑到櫃台，看到雙方做什麼？
      ）雙方在推擠，女孩子全部到樓梯口。」、「（問：後來？）女孩子、客人全
      部跑，我蹲下打電話給老闆，就一直蹲在那邊。」、「（問：你在櫃台時，有
      無看到或聽到有人進檯台？）因為緊張，沒有很記得。」˙˙˙˙「（問：打
      完電話還在吵？）對。」˙˙˙「（問：平常工作時，有何刀械會放在吧台？
      ）水槽、還有靠牆壁的籃上。」、「（問：假如我現在是站在吧台，是否可以
      拿得到刀子？）不能，要進去。」、「（問：客人如果站在吧台外面，是否可
      以拿得到刀子？）要凳著椅子。」、「（問：你打電話時，陳佳琦在哪裡？）
      吧台。」、「（問：你打電話時，印象中，有無人進來櫃台拿刀子？）沒辦法
      注意到。」、「（問：打完跑到樓上，後來有人下來嗎？）那時有一穿綠色衣
      服男子從樓梯口下來，耳朵流血，問我有無逃生口。」˙˙˙「（問：被告癸○○有無去結帳？）雙方都有去結帳，結帳後才發生衝突。」等語明確（見原
      審九十二年四月十七日訊問筆錄第八頁至第十三頁、第三十七頁至第四十四頁
      、第五十八頁）。另證人即該店服務生陳佳琦於九十二年四月十七日亦結證：
      「（問：有無看過扣案的菜刀？）我看過，是我撿到的。」、「（問：看到它
      的位置在哪裡？）吧台對面左邊。」、「（問：該菜刀本來在何處？）吧台。
      」、「（問：看到它時，何狀況？）放在沙發上好好的。」、「（問：看到之
      後呢？）那時我們在打掃，我就把它拿到水槽。」、「（問：水槽何情形？）
      我記不起來。」、「（問：水槽裡面有無水？）不知道。」、「（問：後來呢
      ？）後來就打掃。」、「（問：該菜刀後續的情形是否知道？）不知道。」、
  「（問：本件扣案的水果刀，有無在吧台看過？）我不是用那把切水果，我是
      用雕刻刀切的。」、「（提示，問：在吧台看到的雕刻刀，是否跟該把一樣？
      ）對。」、「（提示，問：有無在吧台看過那水果刀？）不記得。因為我們有
      很多刀子混在一起。」˙˙˙˙「（問：本件雙方發生衝突時，你在哪邊？）
      一開始我在吧台外面拿單子。」、「（問：看到什麼情形？）先打起來。」˙
      ˙˙˙「（問：你看到怎麼樣的打起來？）兩方的人都在一起，推來推去。」
      、「（問：有聽到什麼？）聽不清楚他們在講什麼，他們的聲音比音樂小。」
      、「（問：後來？）客人進包廂，我不會開冷氣，我叫珍姐去開冷氣，我進櫃
      台，他們沒有爭吵，珍姐就出來了，珍姐就到櫃台打電話，他蹲下去，我就跟
      著蹲下去。」、「（問：後來呢？蹲下後，聽到什麼聲音？）聽到電風扇倒下
      的聲音，聽到乒乒碰碰的聲音。」、「（問：在櫃台裡面多久？）蠻久。」、
      「（問：在櫃台裡面，有無看到其他人進去？）沒有注意。」、「（問：為什
      麼沒有注意？）很恐怖。」、「（問：後來聽到沒聲音後，又發生何事？）我
      跟珍姐站起來，看到沒有人就走出去，走出去就嚇到。看到吧台外面地上都是
      血。我就進去廁所拿拖把拖地、收拾東西。」、「（問：你去拖地收拾東西之
      前，大廳呈現何情況？）地上都是血，桌子都是歪的，其他我不太記得。」、
      「（問：你在打掃時，後來有無人進來？）有一男生下來都是血。」˙˙˙˙
      「（問：雙方衝突時，你人都在吧台裡面嗎？）對。」等語明確（見原審九十
      二年四月十七日訊問筆錄第十六頁至第二十頁、第四十四頁至第四十八頁、第
      五十頁）。按證人黃寶珍既證稱放置在該店櫃檯洗滌處水槽內之刀械，除菜刀
      一把找到外，其餘水果刀及雕刻刀各一把均不翼而飛，證人陳佳琦證稱扣案之
      菜刀一把，係其於命案發生後在店內打掃時，在沙發上發現的，則被告癸○○
      供稱：伊有至櫃檯拿三把刀，其中二把刀交給乙○○、辛○○等語，被告辛○○供稱：伊有從癸○○手中接過一把水果刀等語，及證人丑○○與被害人丁○○等證稱：被告乙○○等男子有持刀砍人等語，均係實情。又被告癸○○既供
      稱命案發生後，有與其女友庚○○回到卡拉ＯＫ店地下室，再從後面之逃生門
      躲到該棟大樓之頂樓等語，顯然證人陳佳琦在沙發上發現之菜刀一把，應係被
      告癸○○順手丟棄之兇刀無訛，至該把菜刀後來被服務生陳佳琦拿到櫃檯內之
      水槽清洗，則兇刀上之指紋、血跡應早被清洗乾淨，自無法再加以採證。
  (八)、被害人黃嘉珍被刺身亡，業經臺灣苗栗地方法院檢察署檢察官督同法醫師相驗
      屬實，製有勘驗筆錄、解剖筆錄、相驗屍體證明書等在卷足憑。而死者黃嘉珍
      之屍體經法醫師依屍體外表檢查、創傷檢查、解剖內部檢查及解剖發現：「(一)
      左胸部銳器刺創，此創傷為致命傷，推估致傷物為輕型刀器。創口１˙７乘１
      公分，深度約１１˙２公分。貫穿右心室尖部、肝臟左葉、食道末端、胸主動
      脈，刺入並止於第十二胸椎椎體。左側血胸一千毫升，右側血胸六百毫升，心
      包膜囊少量積血，縱隔腔後壁及軟組織廣泛出血。(二)右鎖骨部銳氣刺創，創口
      ２˙４乘１公分，深度約８公分，未傷要害，推估致傷物為中型刀器。(三)左上
      臂部銳器切創，創口３˙５乘１˙５公分，未傷及重要血管。(四)左後頸部銳器
      刺創，創口３˙４乘１˙１公分，深度約８公分，未傷及要害，推估致傷物為
      中型刀器。(五)右大腿外側咬痕４乘２˙３公分。鑑定結果：一、死亡原因：(一)
      兩側多量血胸。(二)心臟刺創。(三)左胸部銳器刺創。二、死亡方式（自他為之判
      定）：他殺。」有法務部法醫研究所（九一）法醫所醫鑑字第一五０六號鑑定
      書乙件在卷足憑。而原審為進一步瞭解死者黃嘉珍遇害時曾遭受何種刀械圍殺
      ，經向法務部法醫研究所查詢，該研究所原鑑定人員研判意見如下：「(一)死者
      黃嘉珍是為送鑑定刀械中哪種刀械所殺傷部分：左胸部銳器刺創研判為「雕刻
      刀」所致。右鎖骨部及左後頸部銳器刺創研判為「雕刻刀」或「水果刀」所致
      。左上臂部銳器切創研判為「雕刻刀」、「水果刀」或「菜刀」所致。(二)死者
      身上之傷痕中，有哪些刀傷是行兇者使用左手或右手所造成部分：左胸部及左
      後頸部銳器刺創研判為右手致傷，左上臂部銳器切創研判為左手致傷，右鎖骨
      部銳器刺創不能研判。(三)死者傷痕中，有哪些刀傷是遭正面刺傷或反面刺傷造
      成部分：左胸部、右鎖骨部及左上臂部銳器創為正面致傷，左後頸部銳器創為
      背面致傷。」此亦有該研究所九十二年五月三十日法醫理字第０九二０００一
      六０二號函乙紙在卷足參。如前所述，被告乙○○係手持雕刻刀，被告癸○○
      係手持菜刀，且被告癸○○亦自承慣用左手，足見上開鑑定報告所述死者黃嘉
      珍左胸部銳器刺創、右鎖骨及左後頸部銳器刺創，應當係被告乙○○所為，死
      者黃嘉珍左上臂銳器切創，則係被告癸○○所為，本院參以被告癸○○供承有
      持菜刀劃傷死者黃嘉珍手臂之情節，足見證人丁○○、丑○○及寅○○三人，
      各自描述如何親眼目睹死者黃嘉珍被害之情節，並無任何不實之處。至前述三
      證人及證人何在淦所證述死者黃嘉珍遭刺殺刀數，雖與相驗結果未完全相符；
      然徵諸本件案發現場情況混亂，前開證人於慌亂之中，自難期對刺殺刀數為鉅
      細無遺之記憶，但證人丁○○、何在淦就黃嘉珍左胸部遭致命刺創，既互核無
      訛，且與相驗結果一致，另何在淦就黃嘉珍右鎖骨部之傷，已證實確為被告乙○○持刀砍殺所致，又與前開鑑定意見相合，益足證黃嘉珍除遭被告癸○○持
      菜刀割傷左前臂外，主要係遭被告乙○○以銳利之雕刻刀猛刺左前胸，及砍殺
      右鎖骨、左後頸部致死。
  (九)、警方採集被告乙○○、辛○○、癸○○、庚○○等人衣服多處遺留之血跡，經
      送內政部警政署刑事警察局鑑驗結果發現：(一)被告乙○○左右腳血跡（即編號
      ３－１、３－３）及衣服標示處（採－１至－３），被告辛○○衣服（採
－１至－３）及褲子（採－４）標示處，被告庚○○衣服（採－１）
      、褲子（採－２、－３）及鞋子（採－４）標示處，被告癸○○衣服標
      示處（採－１）血跡ＤＮＡ，與被害人壬○○ＤＮＡ─ＳＴＲ型別相同。(二)
      死者黃嘉珍褲子右大腿標示－２處斑跡ＤＮＡ與被告庚○○ＤＮＡ─ＳＴＲ
      型別相同，有該局九十一年十二月五日刑醫字第０九一０二九０八四一號鑑驗
      書乙件在卷足稽（見偵卷第一二七頁至第一二九頁）。從上開鑑驗書報告之內
      容觀之，顯然被害人壬○○遭被告乙○○以酒瓶砸破額頭後，立即血液四濺，
      否則被告四人之衣服焉會均沾染被害人壬○○之血液，且死者黃嘉珍右大腿之
      傷痕，應係被告庚○○留下之咬痕。此適與被告乙○○、庚○○二人自白情節
      相符。
  (十)、被害人丁○○亦遭被告乙○○持利刃刺傷胸部一刀，受有上腹部穿刺傷合併肝
      臟撕裂傷及胃部穿孔、橫隔膜撕裂傷等多處刀傷，經送醫急救始倖免於難，除
      據被害人丁○○指證甚詳，已如前述外，並有大千綜合醫院丙種診斷證明書乙
      紙在卷足憑（見偵卷第一０九頁）。又被害人壬○○受有上額裂傷６ｘ１公分
      、左肩挫傷５ｘ４公分等普通傷害，有行政院衛生署苗栗醫院驗傷診斷書乙紙
      在卷足稽（見偵卷第一一二頁）；被害人寅○○受有右眉部裂傷３ｘ１公分之
      普通傷害，有行政院衛生署苗栗醫院驗傷診斷書乙紙在卷足稽（見偵卷第一一
      三頁）；被害人丙○○受有右手第二、三、四、五指裂傷等普通傷害，有行政
      院衛生署苗栗醫院驗傷診斷書乙紙在卷足稽（見偵卷第一一四頁）；被害人己○○受有左耳裂傷２ｘ１公分、雙肩裂傷各８ｘ３公分、後枕部裂傷二處各３
      ｘ１公分等普通傷害，有行政院衛生署苗栗醫院驗傷診斷書乙紙在卷足稽（見
      偵卷第一一五頁）。此外復有死者黃嘉珍相驗照片二十二幀（見偵卷第七十五
      頁至第八十五頁）、被害人丁○○指認乙○○之照片二幀（見偵卷第一一０頁
      ）、被告癸○○、乙○○、辛○○及庚○○所穿血衣之照片八幀（見偵卷第一
      一七頁至一二０頁）、案發現場之照片五十幀（見偵卷第一三一頁至第一五五
      頁）、兇刀三把之照片及檢察官勘驗筆錄（見偵卷第一六二頁、第一六三頁）
      、被害人丁○○在大千綜合醫院之病歷（見相驗卷第五頁）等在卷足憑，及行
      兇用之菜刀一把、警方提供與兇刀同型之水果刀及雕刻刀各一把扣案足資佐證
      。
  (十一)、又本件被告乙○○所持有之雕刻刀（以扣案同型之刀械測量，含柄刀長約二十
      七公分，刀刃長約十五公分，起訴書記載為牛肉刀）一把，經檢察官勘驗結果
      ，刀刃為金屬材質，刀鋒處甚為銳利，有勘驗筆錄在卷足憑，並經本院庭訊時
      檢視無誤，以之朝人體要害部位猛刺，足以奪人生命；且眾所皆知，胸部與上
      腹部、頭頸部均為人體之重要部位，縱僅猛刺一刀，仍足以致命。被告乙○○
      已為成年男子，且曾因傷害致死罪，經判處罪刑確定，並執行完畢在案，其就
      此等常識，自無諉為不知之理，詎其竟仍持銳利之雕刻刀朝死者黃嘉珍左胸部
      乳頭下方猛刺一刀，並深入心臟，又持續砍殺右鎖骨及左後頸部，終使死者黃
      嘉珍未及送醫即已死亡，其下手之重，用力之猛，足見其殺意甚堅。其又趨前
      再朝被害人丁○○上腹部猛刺一刀，使被害人丁○○因此受有上腹部穿刺傷合
      併肝臟撕裂傷及胃部穿孔、橫隔膜撕裂傷等多處刀傷，經送醫進行剖腹探查術
      及肝臟、胃部修補術治療，行胸管引流術加以急救，始倖免於難，有上開診斷
      證明書乙紙足憑，足證其對被害人丁○○亦有殺害之意思，至為明顯。
  (十二)、再按正當防衛必須對於現在不法之侵害始得為之，侵害業已過去，即無正當防
      衛可言。至彼此互毆，又必以一方初無傷人之行為，因排除對方不法之侵害而
      加以反擊，始得以正當防衛論。故侵害已過去後之報復行為，與無從分別何方
      為不法侵害之互毆行為，均不得主張正當防衛（最高法院八十八年度台上字第
      四０七號判決要旨參照）。本案被告乙○○、辛○○及癸○○三人，既因與被
      害人等人發生口角衝突互毆後，才又取刀追擊手無寸鐵之被害人等，已如前述
      ，故被告癸○○自不得主張正當防衛。綜上所述，被告乙○○、辛○○、癸○○前開辯解，均為事後卸責之詞，不足採信。本件事證明確，被告乙○○、辛○○、癸○○及庚○○四人之犯行，均堪認定。
二、核被告四人所為，均係犯刑法第二百七十七條第一項之普通傷害罪。被告乙○○
    、辛○○及癸○○三人，對傷害被害人壬○○、寅○○、丙○○、己○○之行為
    ，彼此間有犯意聯絡及行為分擔，均應論以共同正犯。被告乙○○就殺害被害人
    黃嘉珍及刺殺被害人丁○○部分，另犯刑法第二百七十一條第一項之殺人罪及第
    二項之殺人未遂罪。被告乙○○先後二次之殺人行為，時間緊接，所犯罪名相同
    ，顯係基於概括之犯意而為，應依連續犯之規定論以殺人既遂之一罪，並就該罪
    法定刑為有期徒刑部分加重其刑（因法定刑為死刑、無期徒刑部分不得加重）；
    被告乙○○、辛○○及癸○○三人先後多次之傷害行為（癸○○另加上單獨持刀
    傷害黃嘉珍右上臂犯行），亦時間緊接，所犯罪名相同，顯係基於概括之犯意而
    為，均應依連續犯之規定論以一罪，並依法加重其刑。公訴意旨認被告乙○○之
    殺人及傷害行為，係同時侵害數法益，屬於想像競合犯，尚有未洽。又被告乙○○曾於八十六年九月二十日，因傷害致死案件，經臺灣苗栗地方法院判處有期徒
    刑三年七月確定，於八十八年七月八日縮短刑期假釋出監，至八十九年九月十一
    日假釋期滿執行完畢，有臺灣高等法院被告全國前案紀錄表在卷可按，其於五年
    內再犯本件有期徒刑以上刑之罪，為累犯，應依刑法第四十七條之規定，就殺人
    罪法定刑為有期徒刑部分（因法定刑無期徒刑、死刑部分不得加重）及傷害罪部
    分，遞加重其刑。被告乙○○所犯上開殺人及傷害二罪，犯意各別，行為互殊，
    應分論併罰。
三、原審法院就被告乙○○、辛○○及癸○○部分，因認彼等罪證明確，而各予論科
    ，固屬有據。然本件被告等與被害人等在前開時地發生衝突，進而持械加以傷害
    ，本非經過事先謀議，彼等分持刀械追逐被害人等之初，又非有明確證據足證係
    出於殺害被害人等之犯意聯絡，則被告乙○○偶然過激殺害黃嘉珍，並險致丁○○於死地，自不能遽謂被告三人即有殺人之共同犯意，而全論以殺人罪責（被告
    辛○○、癸○○被訴殺人部分，應另為無罪之諭知，詳如後述）。乃原判決竟以
    本案被告癸○○所持有之菜刀（含柄刀長約二十八公分，刀刃長約十八公分，刀
    刃寬約七公分），被告辛○○所持有之水果刀（含柄刀長約二十九公分，刀刃長
    約  十七公分，刀刃寬約五公分，起訴書記載為小西瓜刀）各一把，經檢察官勘
    驗結果，刀刃均為金屬材質，刀鋒處甚為銳利，製有勘驗筆錄在卷足憑，並經原
    審法院當庭訊時檢視無誤，以上開任何一把刀械朝人體要害部位猛刺，均足以奪
    人生命，且眾所皆知，胸部與上腹部均為人體之重要部位，縱僅猛刺一刀，仍足
    以致命，此亦為被告乙○○、辛○○及癸○○三人所明知並可預見，案發當時，
    被告乙○○、辛○○及癸○○三人各手持一把利刃，分頭尋找被害人洩恨，其中
    被告乙○○與癸○○圍攻死者黃嘉珍，並由被告乙○○朝死者黃嘉珍左胸部乳頭
    下方猛刺一刀，並深入心臟，使死者黃嘉珍一刀斃命，其下手之重，用力之猛，
    足見其殺意甚堅；被告乙○○復趨前再朝被害人丁○○上腹部猛刺一刀，使被害
    人丁○○因此受有上腹部穿刺傷合併肝臟撕裂傷及胃部穿孔、橫隔膜撕裂傷等多
    處刀傷，經送醫進行剖腹探查術及肝臟、胃部修補術治療，行胸管引流術加以急
    救，始倖免於難，有上開診斷證明書乙紙足憑，足見被告乙○○對被害人丁○○
    亦有殺害之意思，至為灼明！又被告乙○○、辛○○及癸○○三人，與被害人丙○○等發生互毆後，又見被告庚○○被死者拉扯頭髮，竟憤而折回地下室，由被
    告癸○○從櫃檯取出上開三把刀械，分交給被告乙○○及辛○○，當渠等各手持
    一把利刃時，除仍接續之前同一傷害之概括犯意外，並另萌殺人之犯意，又因事
    起突然，雖未見其三人有何謀議，然以渠等三人，分頭尋找對方手無寸鐵之人，
    見人即砍，使對方非死即傷，顯然渠等三人於行為當時，對其同伴可能發生殺人
    之結果，均有相互間之認識及預見，彼此間對殺人當然有默示之合致，渠等三人
    對被害人黃嘉珍之死亡，及被害人丁○○幾乎喪命，均應負共犯之責。其認定事
    實，已有違誤。又本件前開被告三人僅因敬酒細故，即當場在公眾飲酒歌唱之場
    所，及馬路公共場所，連續持械傷害被害人壬○○、寅○○、丙○○、己○○及
    黃嘉珍（癸○○持菜刀割傷其左前臂）等人，除造成被害人等分受不同程度之傷
    害外，並嚴重危害社會治安，事後更互相推諉卸責，豪無悔意，原判決就其三人
    傷害罪部分僅各處有期徒刑一年、八月及十月，實有輕縱之不當。被告三人上訴
    意旨各持前開辯詞，指摘原判決不當雖無理由，然檢察官上訴意旨認原判決量刑
    過輕，則有理由，且原判決就被告等殺人部分，既有前揭可議，自應由本院將原
    判決關於該三被告部分撤銷改判。爰審酌被告乙○○前因傷害致死案件，執行完
    畢後不知悔改，僅因敬酒與被害人發生口角，即與其同伴連續傷害多名被害人，
    進而持刀連續殺害二名手無寸鐵之女被害人，致一人死亡，一人幾乎喪命，手段
    兇殘，惡性重大，對當地社會治安引起不小震撼，到案後不僅否認有何殺人犯行
    ，且飾詞狡辯，毫無悔意，犯後迄尚未賠償死者家屬等一切情狀，分別量處如主
    文第二項所示之刑，以資懲儆，並就所處無期徒刑部分，依刑法第三十七條第一
    項之規定宣告褫奪終身，及依法定其應執行刑。至被告辛○○、癸○○雖均無前
    科紀錄，然僅因敬酒問題跟被害人發生口角後，竟與其同夥連續傷害多名素無仇
    怨之被害人，或持刀追逐傷害被害人等，嚴重破壞當地社會治安，犯罪情節非輕
    ，且迄今亦尚未賠償被害人等一切情狀，分別其涉案情節，各量處如主文第三項
    所示之刑，以資懲儆。至公訴人於原審論告時雖具體求處被告乙○○死刑，惟本
    院認為依其犯罪情節，判處被告乙○○如前所示之刑，已足以收懲罰之效，公訴
    人於原審對被告乙○○之求刑稍嫌過重，附此敘明。又本案被告乙○○等三人行
    兇用之三把刀械，均係取自「好酒不賤卡拉ＯＫ店」，非渠等所有，且非違禁物
    ，不論是否有扣案，均不得為沒收之諭知，併此敘明。
四、原審法院就被告庚○○部分，認其罪證明確，適用刑法第二百七十七條第一項、
    第四十一條第一項前段，罰金罰鍰提高標準條例第一條前段、第二條規定，審酌
    其僅因細故，與死者黃嘉珍大打出手，並咬傷死者大腿，迄今尚未賠償死者家屬
    ，及犯後坦白承認等一切情狀，量處有期徒刑三月，並諭知易科罰金之折算標準
    ，以資懲儆。其認事用法並無違誤，量刑亦屬適當，應予維持。檢察官上訴意旨
    認被告與死者黃嘉珍互毆，並向其他被告投訴，係導致其他被告進一步傷害其他
    被害人，及黃嘉珍、丁○○遭乙○○刺殺之原因，而執以指摘原判決量刑過輕。
    然被告庚○○因與黃嘉珍互毆，並咬傷黃嘉珍後，縱有向其男友癸○○哭訴，要
    屬一般情理之常，茲既無任何積極證據足證其他被告等事後傷害被害人等之行動
    ，係其所挑唆而起，自不能以哭訴之動作，即令其負較重之罪刑。故此部分檢察
    官之上訴，並無理由，應予駁回。
五、公訴意旨另略以：被告辛○○、癸○○，於前開時地，因敬酒細故與鄰桌之被害
    人壬○○等人發生爭執，並與被害人等大打出手後，心有未甘，竟與被告乙○○
    另基於殺人之犯意聯絡，明知持鋒利之刀刃砍刺人體重要器官所在部位，有足以
    致人於死之可能，仍分持前開店內之水果刀、菜刀及雕刻刀，於混亂中追趕且揮
    砍被害人寅○○、己○○、壬○○及丙○○，並由乙○○以尖銳之雕刻刀，在店
    外公用停車場處，朝黃嘉珍之身體要害胸部猛刺一刀，又趨前數步朝丁○○腹部
    砍刺一刀，致黃嘉珍當場不治死亡，丁○○幸經緊急送醫，始倖免於難，因認被
    告辛○○、癸○○二人亦涉有殺人既、未遂之罪嫌云云。訊之被告辛○○、癸○○固坦承有分持水果刀及菜刀追趕被害人等事實不諱，然均堅決否認有何殺人之
    犯意。經查公訴意旨認被告辛○○、癸○○二人涉有與乙○○共同殺人之犯嫌，
    無非以前開被害人之指述及證人丑○○之證述，並被害人之診斷證明書，及黃嘉
    珍因刀傷致死，業據相驗解剖明確，且由前述衝突之過程觀之，被告二人與乙○○既分持銳利之刀械，追趕砍殺被害人等，顯見彼等係出於共同殺人之默示意思
    合致，故均應對黃嘉珍死亡結果負共犯之責為論據。惟查：(一)、本件被告二人及
    乙○○於前開「好酒不賤卡拉ＯＫ」地下室，與原不相識之被害人等，係因敬酒
    時言語隔閡引發衝突互毆，隨後被告癸○○始取店內水果刀、菜刀及雕刻刀等，
    分交辛○○、乙○○，各別追趕不同被害人，其間事起混亂倉促，已難認彼等有
    何謀議殺人之餘地。(二)、在前開地下室衝突之初，被害人壬○○遭乙○○以酒瓶
    敲擊頭部受傷，由寅○○扶持離開地下室出至店外後，並未再遭被告等持刀械砍
    殺成傷，此業據壬○○於原審證述明確。另被害人己○○於地下室雖遭被告辛○○持水果刀揮砍成傷，然其於原審結證稱，其見被告持刀揮砍，隨即蹲下雙手抱
    頭躲在角落，俟所有人離開後，始上樓跑出店外；則依當時被辛○○攻擊之情況
    ，其顯然已陷於豪無招架能力之境地，乃觀之己○○所受傷勢，均為表淺性之割
    裂傷，而未再遭受更嚴重之身體要害等處之刀傷，顯示被告辛○○持水果刀朝其
    揮砍，目的僅在威嚇，並制止被害人有任何反擊動作，難認有何致被害人於死地
    之意思。(三)、被告辛○○、癸○○由前開地下室上樓，並得知庚○○遭被害人一
    方毆打後，雖即持刀追趕被害人寅○○、丙○○等人，然均僅追趕數十公尺，隨
    即折返，而寅○○、丙○○二人遭被告二人持刀割傷者，分別僅為右眉部及右手
    指之表淺性裂傷，益足證被告二人並無以要致該二被害人於死之決意，持刀猛力
    往被害人身體要害部位揮砍，其二人對寅○○、丙○○亦無殺人犯意至明。(四)、
    至被害人黃嘉珍、丁○○二人所受致命刀傷，均係因乙○○遭該二人責後，始
    持雕刻刀刺、砍而造成，已如前述，被告辛○○並未參與攻擊該二人之行動；另
    被告癸○○固於原審供承曾揮刀割傷被害人黃嘉珍之左前臂，然其後即未再繼續
    持刀砍殺黃嘉珍之要害部位，或進一步對站立旁邊之丁○○為任何加害之行為，
    則其於當時亦顯難認有加害該二被害人致死之決意。而本件被告乙○○持刀刺殺
    黃嘉珍及丁○○二人，事先既未與被告辛○○、癸○○有何溝通或謀議，事發當
    時，又係在混亂狀態下，被告辛○○、癸○○二人如前所述，原屬無殺人之決意
    ，則其焉有預知乙○○是否持刀刺、砍黃嘉珍二人，且欲致彼等於死之可能﹖遑
    論當場制止或默示殺人之合意。綜上所述，公訴意旨認被告辛○○、癸○○二人
    與乙○○有殺人之犯意聯絡，核屬推測之詞。此外，並查無任何積極證據足證該
    被告二人有何殺人犯意及行為，其二人被訴殺人部分，要屬不能證明。原審法院
    未詳予調查，遽予殺人罪論科，自有違誤。被告辛○○、癸○○上訴意旨否認殺
    人犯意，並執以指摘原判決此部分不當，即有理由，應由本院將原判決關於此部
    分撤銷，改為該二被告無罪之判決。
據上論斷，應依刑事訴訟法第三百六十八條、第三百六十九條第一項前段、第三百六
十四條、第三百零一條第一項、第二百九十九條第一項前段，刑法第二十八條、第五
十六條、第二百七十一條第一項、第二項、第二百七十七條第一項、第三十七條第一
項、第四十七條、第五十一條第四款，罰金罰鍰提高標準條例第一條前段，判決如主
文。
本案經檢察官戊○○到庭執行職務。
中      華      民      國      九十三 年       三      月      二十六  日
                                臺灣高等法院臺中分院刑事第六庭
                                      審判長法  官　陳　嘉　雄
                                            法　官　陳  秀  
                                            法　官　邱　顯　祥
右正本證明與原本無異。
殺人部分得上訴。
傷害部分不得上訴。
如不服本判決應於收受送達後十日內向本院提出上訴書狀，其未敘述上訴之理由者並
得於提起上訴後十日內向本院補提理由書（均須按他造當事人之人數附繕本）。
                                            書記官  陳  桂  芬
中      華      民      國      九十三  年      三      月      二十九  日
                                                                        Ａ
